---
title: "フロー分析"
subtitle: "労働経済学2"
author:
  - name: 川田恵介
format:
  revealjs:
    incremental: true 
    slide-number: true
    html-math-method: katex
  pdf:
    pdf-engine: lualatex
    documentclass: ltjsarticle 
    toc: true
    toc-depth: 3
    number-sections: true
bibliography: ref.bib
bibliographystyle: apa
execute: 
  echo: false
  warning: false
  message: false
  eval: true
---

```{r}

set.seed(111)

library(tidyverse)

Data = read_csv("Data/LFSFlow/LFSMen.csv") |> 
  mutate(
    StockEmployment = EE + NE + UE,
    StockNonEmployment = EN + UN + NN + EU + UU + NU,
    EmploymentEmployment = EE,
    NonemploymentNonemployment = UU + NN + UN + NU,
    EmploymentNonemployment = EU + EN,
    NonemploymentEmployment = UE + NE
  ) |> 
  mutate(
    Gender = "Men"
  ) |> 
  bind_rows(
    read_csv("Data/LFSFlow/LFSWomen.csv") |> 
      mutate(
        StockEmployment = EE + NE + UE,
        StockNonEmployment = EN + UN + NN + EU + UU + NU,
        EmploymentEmployment = EE,
        NonemploymentNonemployment = UU + NN + UN + NU,
        EmploymentNonemployment = EU + EN,
        NonemploymentEmployment = UE + NE
        ) |> 
      mutate(
        Gender = "Women"
        )
    )

Data_201904 = Data |> 
  filter(
    year == 2019 & month == 4
  )

Data_201304 = Data |> 
  filter(
    year == 2013 & month == 4
  )
```


# フロー/ストック

- 労働経済学において、関心となる"結果変数"について、貯蔵量(ストック)と流出/入量(フロー)を区別することが重要

    - 政策上の重要性も高い
    
    - サーチ理論が提供する理論的土台も活用可能 [@petrongolo2001looking; @rogerson2005search; @wright2021directed; @今井亮一2007サーチ理論]

## 例: 労働市場政策

- (Good) jobの増加や失業者数の削減、がしばしば政策目標となる

- 就業者数や失業者数といったストック変数に、直接的な影響を与える方策はほぼない

- 就業者への流入とからの流出に分割できる

## 2019年4月 男性

```{dot}
digraph G {
E [shape=box; label ="就業者: 3547"];

N [shape=box; label ="非就業者: 1564"];

Outflow [shape=circle; label ="流出: 56"];

Inflow [shape=circle; label ="流入: 65"];

E -> Outflow -> N;

N -> Inflow -> E;

E -> E [label = "3482"];

N -> N [label = 1508];

{rank = same; Outflow; Inflow}
}
```


## 2019年4月 女性

```{dot}
digraph G {
E [shape=box; label ="就業者: 2832"];

N [shape=box; label ="非就業者: 2662"];

Outflow [shape=circle; label ="流出: 83"];

Inflow [shape=circle; label ="流入: 86"];

E -> Outflow -> N;

N -> Inflow -> E;

E -> E [label = "2746"];

N -> N [label = 2579];

{rank = same; Outflow; Inflow}
}
```

## 政策介入

- 雇用政策は、流出か流入を一義的なターゲットとして行われる

    - 流出の抑制: 解雇規制、雇用調整助成金

    - 流入の増加: ハローワーク(公的職業紹介)、雇用一時金

- 因果推論を利用した効果測定

# 流入/流出分解

- 経済ショック等の影響により生じる就業者数や失業者数などの変動は、流入/流出、どちらの変動によって生じたのか?

    - @shimer2012reassessing

## @elsby2009ins

- 定常状態 (Steady-state)における就業率や失業率の変動が、流入/流出変化のどちらで説明できるか?

    - 自明ではない: "不況"は一般に、流入の低下 (就職確率の低下) と 流出の増加 (整理解雇の増加)を引き起こしうる


## 定常状態

- 一般に 就業率の変化 $\dot{E}$ は

$$\dot{E}=\underbrace{f}_{流入率}\times \underbrace{(1 - E)}_{非就業率} - \underbrace{s}_{流出率}\times \underbrace{E}_{就業率}$$

- 定常状態: $\dot{E}=0$

$$\underbrace{E^*}_{定常状態の就業率}=\frac{f}{f+s}$$


## 公式: 対数

- $$\log{\frac{x}{y+z}}=\log(x)-\log(y+z)$$

    - $$\neq\log(x)-\log(y)-\log(z)$$

- $$\underbrace{d\log x}_{大数値を微増}=\underbrace{dx}_{xを微増}\times\frac{1}{x}$$

## 変化

- $$\log E^*=\log f - \log (f+s)$$

- $$d\log E^*=d\log f - d\log (f+s)$$

- $$\frac{dE^*}{E^*}=\frac{df}{f} - \frac{df}{f+s} - \frac{ds}{f+s}$$

- $$=\frac{df}{f} - \frac{f}{f+s}\frac{df}{f} - \frac{s}{f+s}\frac{ds}{s}=\underbrace{\frac{s}{f+s}}_{(1-E^*)}\frac{df}{f} - \underbrace{\frac{s}{f+s}}_{(1-E^*)}\frac{ds}{s}$$


## 近似

- $t$ 期の現実の就業率 $E_t\simeq E^*_t=\frac{s_t}{f_t+s_t}$

- $$\frac{dE^*}{E^*}\simeq\frac{E^*_{t} - E^*_{t-1}}{E^*_{t-1}}$$

- $$\frac{ds}{s}\simeq\frac{s_{t} - s_{t-1}}{s_{t-1}}$$

- $$\frac{df}{f}\simeq\frac{f_{t} - f_{t-1}}{f_{t-1}}$$

## 分解

- $$\frac{E^*_{t} - E^*_{t-1}}{E^*_{t-1}}\simeq\underbrace{\frac{s_{t-1}}{f_{t-1}+s_{t-1}}\frac{f_t - f_{t-1}}{f_{t-1}}}_{流入の貢献} - \underbrace{\frac{s_{t-1}}{f_{t-1}+s_{t-1}}\frac{s_{t} - s_{t-1}}{s_{t-1}}}_{流出の貢献}$$

## 例

```{r}
Temp = Data |> 
  arrange(date) |> 
  mutate(
    RateEN = (EmploymentNonemployment)/lag(StockEmployment),
    RateNE = (NonemploymentEmployment)/lag(StockNonEmployment),
    .by = Gender
  ) |> 
  mutate(
    ChangeEN = (RateEN - lag(RateEN))/lag(RateEN),
    ChangeNE = (RateNE - lag(RateNE))/lag(RateNE),
    Steady = lag(RateNE)/(lag(RateNE) + lag(RateEN)),
    .by = Gender
  ) |> 
  mutate(
    ContriEN = ChangeEN*Steady,
    ContriNE = ChangeNE*Steady
  ) |> 
  na.omit()

Temp |> 
  filter(
    year >= 2014 & year <= 2019
  ) |> 
  mutate(
    ContriEN = mean(ContriEN),
    ContriNE = mean(ContriNE),
    .by = c(year,Gender)
  ) |> 
  filter(month == 4) |> 
  ggplot(
    aes(
      x = year,
      y = ContriEN
      )
  ) +
  geom_line(
    aes(
      color = "Out"
    )
  ) +
  geom_line(
    aes(
      y = ContriNE,
      color = "In"
    )
  ) +
  geom_hline(
    yintercept = 0
  ) +
  theme_bw() +
  facet_wrap(
    ~ Gender
  )
```


## まとめ

- 労働市場が流動的な米国以外で、定常状態で実際の就業率や失業率を近似できるのか?

    - @smith2011ins :非定常状態における分解

## Referene

::: {#refs}
:::
