---
title: "Parametric Model"
subtitle: "労働経済学 (補論)"
author: "川田恵介"
format:
  revealjs:
    incremental: true 
    slide-number: true
    html-math-method: katex
  pdf:
    pdf-engine: lualatex
    documentclass: ltjsarticle 
    toc: true
    toc-depth: 3
    number-sections: true
bibliography: "ref.bib"
execute: 
  echo: false
  warning: false
  message: false
  eval: true
---


# Parametric Model

- データ生成の"簡単な"確率モデルを仮定し、そのパラメタを推定する

    - (Parametric) 最尤法/ベイズ法
    
    - 複雑なモデルも推定できるが、、

- 批判: 推定結果が、"モデルの正しさ"に強く依存する

    - 最尤法については、モデルの正しさに依存しない解釈が可能

## Motivation

- 労働経済学において、$Y$ が離散の応用も多い

    - 例: 労働供給関数の推定: $Y=1 :$ 働いている、 $Y=0:$ 働いていない

- OLSでも推定できる: $Y\sim X$ を推定すると、母集団における供給関数 $E[Y|X]$ ("就業率")の線形近似モデル $g(X)$ を推定する

    - しばしば $g(X)$ の値は、 $[0,1]$ を”はみ出す"
    
    - 代替的にProbit/Logitを推定する

## Population model

- 議論を単純化するために、ランダムサンプリングを仮定

- 手元のデータのある事例 $i$ $\{Y_i,X_i\}$ は、何らかの確率モデルに従って"実現する"

    - 単純化のために、条件付き確率に限定
    
        - 属性 $x$ をもつ事例について、$Y_i=y$ となる事例を観察する確率 $f_{Y|X}(y|x)$
        
            - $=$ 母集団における$Y=y$ の割合

## Parametric Model

- Population modelを近似するモデル $= g_{Y|X}(y|x;\theta)$

    - $\theta (\in \Theta)=$ Parameter ( $\Theta=$ Parameter space)

- $g_{Y|X}(y|x,\theta)=f(y|x)$ を満たす $\theta$ が($\Theta$内に)存在するのであれば、"モデルは正しい"と呼ぶ

## 例: 男女別労働供給

- 働いている: $y=1$ 、いない: $y=0$

- 女性: $x=1$ 、 男性: $x=0$

- $g_{Y|X}(y|x;\theta)$

    - $=\theta_{Women} : y=1 | x=1$
    
    - $=1 - \theta_{Women} : y=0 | x=1$

    - $=\theta_{Men} : y=1 | x=0$
    
    - $=1 - \theta_{Men} : y=0 | x=0$
    
- 必ず正しいモデル

## 例: 賃金モデル

- $y=$ 賃金

- 女性: $x=1$ 、 男性: $x=0$

- $g_{Y|X}(y|x;\theta)$

    - $=Normal(\theta_{Mean,Women},\theta_{SD,Women}) : x=1$

    - $=Normal(\theta_{Mean,Men},\theta_{SD,Men}) : x=0$

- 各個人の賃金が正規分布に従うと仮定 $=$ おそらく正しくないモデル

## Maximum liklihood

- $\theta$ を推定するAlgorithm

- 手元のデータが実現する確率(尤度 Liklihood)が最大になるようなモデルを探す

    - $$\max_{\theta\in\Theta}g_{Y|X}(Y_1|X_1;\theta)\times g_{Y|X}(Y_2|X_2;\theta)\times ...$$
    
- "モデルが正しい"のであれば、 推定された$g_{Y|X}(y|x;\theta)$ は、$f_{Y|X}(y|x)$ の優れた推定結果

## 間違ったモデル

- $f_{Y|X}(y|x)=g_{Y|X}(y|x;\theta)$ を満たす $\theta$ が存在しない場合は?

    - OLSと同様に、最善の近似モデルを推定していると見做せる

- KL divergence:

    - $$KL(\theta)=\int f_{Y|X}(Y|X)\log\Biggr(\frac{f_{Y|X}(Y|x)}{g_{Y|X}(Y|x;\theta)}\Biggr)dY$$

## Estimand

- $\theta^*$ ただし $$\theta=\arg\min_{\theta}KL(\theta)$$

- Recap: OLSでは、 $\beta^*$ ただし $$\beta^*=\arg\min_{\beta} E[(Y - \beta X)^2]$$

- モデルと母集団の"乖離"を図る物差しが異なる

## Estimation

- 最尤法による推定結果 $\theta$ は、$\theta^*$ の一致推定量

    - モデルの正しさに依存しない信頼区間も、ブートストラップなどによって、計算できる
    
        - OLSと同様に古典的な推定方法は、モデルの正しさに依存
    

## Example: Bootstrap

```{r}
library(tidyverse)

data("CPS1985", package = "AER")

Data = CPS1985 |> 
  mutate(
    Women = case_when(
      gender == "female" ~ 1,
      gender == "male" ~ 0
    )
  )
```

```{r}
#| echo: true
car::Boot(
  glm(
    Women ~ education,
    Data,
    family = "binomial"
  ),
  method = "case",
  R = 1000
  ) |> 
  car::Confint()
```

## Example: モデルの正しさを前提

```{r}
#| echo: true
glm(
    Women ~ education,
    Data,
    family = "binomial"
  ) |> 
  confint()
```

## まとめ

- 最尤推定 $+$ 間違ったモデル、であったとしても、OLSと同じような解釈が可能

    - Population Modelの母集団における近似モデルを推定

        - 詳細は @aronow2019foundations などを参照

- ベイズ法は?

    - Section 14 in @buja2019models などを参照

## まとめ: OLS VS 最尤法

- $Y$ が離散のケースではしばしばlogit/probitモデルの最尤法推定が推奨されるが。。。

    - 労働経済学の実践においては、どちらも近似モデル
    
    - どちらかに明確な優位性があるわけではない
    
        - 発展議論と、 @chen2023another などを参照

## Reference
