---
title: "Regression Discontinuity"
subtitle: "労働経済学"
author: "川田恵介"
date: now
format:
  revealjs:
    incremental: true 
    slide-number: true
    bibliographystyle: apa
    html-math-method: katex
    chalkboard: true
  typst:
    fig-format: retina
    bibliographystyle: apa
    mainfont: "Hiragino Mincho ProN"
    number-sections: true
bibliography: "ref.bib"
execute: 
  echo: false
  warning: false
  message: false
  eval: true
---

# Get started

```{r}
library(tidyverse)
library(rdrobust)
library(rddensity)
```

## Regression Discontinuity

- 局所的な実験的状況を活用する代表的手法

  - "制度的な制約"による $D$ の局所的な変化を、自然実験として活用する

## Example: @kawaguchi2017assessing

- 労働時間規制は労働政策の大きな論点

    - 労働時間の短縮は、一見(労働者にとって)望ましいが、副作用はないか？
    
- 研究課題: $Y=$ 実際の労働時間、賃金、ボーナス、従業員数

  - 労働時間への規制 $(=D)$ が $Y$ に与える因果的影響

## Example. 識別

- 2017年時点で、労働時間は、週40時間、一日8時間に規制

    - 超過するには、従業員代表との合意と残業代が必要
    
    - 1988年以前は週48時間であったものが、徐々に短縮
    
        - 1994年から1997年まで、従業員数が300以上の製造業の事業所では40時間、以下では44時間

## Example: 識別

- 従業員300人付近の企業における効果 $$= \underbrace{E[Y|X=300] - E[Y|X=299]}_{推定目標}$$

  - 300人か299人で、法規制 $D$ は大きく異なる
  
  - たった一人の違いなので、背景属性の分布はほぼバランスしているはず

## シンプルな実装

```{r}
#| echo: true
library(tidyverse)
library(rdrobust)
library(rddensity)

Data = readr::read_csv("Meyersson.csv")

Fit = rdrobust(Data$lpop1994,Data$X)

summary(Fit)
```


# 識別

## 研究対象

- $D$ の局所的な因果効果 $$E[y(1)-y(0)\mid Z=z]$$

- $Z$ = 実数 (running variable)

## 識別: Sharp discontinuity

-  仮定: Cutoff $\bar{z}$ が存在し、 

  - $$D=1 \iff Z\ge\bar{z}$$
  
  - $$D=0 \iff Z<\bar{z}$$

## 識別: 

- Post-treatment variables **以外**の観察できる/できない変数の分布はジャンプしない

- 潜在結果の分布が急変しない

$$\lim_{\epsilon\rightarrow 0}f(y(d)|\bar{z}+\epsilon)= \lim_{\epsilon\rightarrow 0}f(y(d)|\bar{z}-\epsilon)$$

## Treatment effect on cutoff

- $X=\bar{X}$ を満たす集団内での因果効果 $=$ $$\lim_{\epsilon\rightarrow 0}E[Y|\bar{z}+\epsilon]- E[Y|\bar{z}-\epsilon]$$ $$=E[y(1)|\bar{z}+\epsilon] - E[y(0)|\bar{z}-\epsilon]$$ 

## Treatment effect on cutoff

- $$= E[y(1)|\bar{z}] - E[y(0)|\bar{z}]$$ $$+\underbrace{E[y(1)|\bar{z}+\epsilon] - E[y(1)|\bar{z}]}_{\rightarrow 0}$$ $$-\underbrace{\bigr(E[y(0)|\bar{z}-\epsilon] - E[y(0)|\bar{z}]\bigr)}_{\rightarrow 0}$$


## 解釈

- $\bar{z}$ 上で実験が行われており、$Z$ は局所的にランダムに決まっている (Local randomization)
    
- あるいは、$Z$ が少し異なったとしても、結果変数は直接的な影響を受けない
    
## 注意: Multiple treatment

- 他の"Treatment"の分布も変化しないことを仮定していることに注意

- 例: $D=$ アルコール消費、$\bar{Z}=$ 20歳、$Y=$ 健康状態

    - 他のTreatmentも変化する
    
## 注意: Manupulation

- 背景属性分布もcutoff前後で"jump"するのであれば、因果効果が識別できない

- $Z$ をcutoffの前後にmanupulateすることで、$D$ を"操作"しているのであれば、背景属性分布のjumpが疑われる
    
- 例: 労働時間規制を避けるために、一部の企業が従業員数を300名を超えないようにする

    - より"greedy"な企業が、$X=299$ に固まってしまう

## Example: @shigeoka2015school

- 「"早生まれはどの程度有利か?"」研究において、学年が切り替わる日（日本の場合は、
4月2日)がcutoffとして使われてきた

    - 4月2日よりも少し早く生まれた VS 4月2日に生まれた
    
- manupulationは無いのか?

    - 4月2日生まれが、その近傍に比べて、突出して多い

## 注意: Local effect

- 効果の異質性がある場合、 $Z=\bar{z}$ 内での因果効果のみが識別できていることに注意

    - 局所的な効果であり、他のグループでは効果が大きく異なっても不思議ではない
    
- 例: 300人をcutoffにするのであれば、従業員数300名の企業への効果は識別される

    - 5名の企業への効果と異なることが予想される

# 推定値

## 課題

- $Z$ が $\bar{z}$ よりも少し低い/大きい集団内での$Y$の平均値を推定する必要がある

    - $\bar{z}$ 内で$D=1/0$を比較することは不可能であり、難しいチャレンジ

- $Y\sim Z$ を柔軟な方法で推定し、$E[Y|\bar{z}]$ を補完する

## Visualization

- まずは可視化

- 例: @meyersson2014islamic

    - トルコにおいて、宗教的保守派の市長が誕生することが、女性の就学に与える影響を推定
    
        - 政治的リーダーシップが社会に与える影響
        
- $Y=$ 地域内の高等教育を受けている女性割合(15-20)

- $Z=$ 宗教的保守派の得票率

    - cutoff $\bar{z}=50 \%$

## Scatter plot

```{r}
Data = readr::read_csv("Meyersson.csv")

Data |> 
  ggplot(
    aes(
      x = X,
      y = Y
    )
  ) +
  geom_point(
    alpha = 0.2
  ) +
  geom_vline(
    xintercept = 0
  ) +
  theme_bw()
```

## Global polynomial

- (他の手法と同様に)何らかの集計が必要

- Cutoff $\bar{z}$ の前後にサンプルを分割する $Data_{-}=\{Z\le\bar{z}\},Data_{+}=\{Z>\bar{z}\}$

- Global polynomial: 

    - $Data_{-},Data_{+}$ それぞれについて、 $Y\sim poly(Z,p)$ を回帰する
  
    - $p=$ 次元数
    
        - $p=3$ であれば、 $Z,Z^2,Z^3$ までをモデルに投入
    
## Aggregation: Binplot

- $Data_{-},Data_{+}$ それぞれについて、 $Z$ についてさらにサブグループを作成

    - サブグループ内の$Y$の平均値を推定
    
- [rdrobust](https://rdpackages.github.io/rdrobust/) package

    - サブグループの数を理論的基準に基づいて自動決定
    
        - 例えば「母平均を上手く近似する」ように決定
        
        - Defaultでは、$\bar{Z}=0$ と基準化

## Example. 市長選挙

```{r}
rdrobust::rdplot(
  Data$Y, 
  Data$X, 
  p = 0,
  binselect = "es"
  )
```

## Example. 市長選挙

```{r}
rdrobust::rdplot(
  Data$Y, 
  Data$X, 
  p = 3,
  binselect = "es"
  )
```


## Example. 市長選挙

```{r}
#| echo: true
lm(Y ~ X,
   Data,
   subset = X >= 0) # 得票率が50%以上

lm(Y ~ X,
   Data,
   subset = X < 0)
```

## Example. 市長選挙

```{r}
#| echo: true
lm(Y ~ X + I(X^2),
   Data,
   subset = X >= 0) # 得票率が50%以上

lm(Y ~ X + I(X^2),
   Data,
   subset = X < 0)
```

## 定式化依存

- 一般に、推定結果は定式化に依存

  - $X$ は１変数であることを活かした別推定戦略が有益

## Local regression

- $E[Y|\bar{z}]$ のみ、正確に推定できれば良い

    - $\bar{z}$ "付近"の事例のみを使えばいいのではないか?
    
- Local regression $$\min\sum \omega_i\times\biggr(Y - \beta_0 - \beta_1 Z - \beta_2 Z^2-..\biggr)^2$$

- $\omega_i =$ (kernel) weight ($\bar{Z}$) 付近の事例について、大きな加重をつける

## Kernel weight

- いくつか選択肢がある

- 最もシンプルなものとして、Uniform weight: 

    - $=1$ if $X\in [\bar{Z} - h, \bar{Z} + h]$
    
    - $=0$ if $X\notin [\bar{Z} - h, \bar{Z} + h]$
    
    - $h=$ bindwidth (何らかのやり方で選ぶ必要がある)

- Triangular/Epanechnikov weightをより推奨

## Example. Local regression

```{r}
#| echo: true
lm(Y ~ X,
   Data,
   subset = X >= 0 & X <= 5) # 得票率が50%以上

lm(Y ~ X,
   Data,
   subset = X < 0 & X >= -5)
```

## Epanechnikov/Triangular weight

```{r}
tibble(
  X = seq(-2,2,0.05),
  Uniform = case_when(
    X >= -1 & X <= 1 ~ 0.5,
    .default = 0
  ),
  Triangular = case_when(
    X >= -1 & X <= 1 ~ 1 - abs(X),
    .default = 0
  ),
  Epanechnikov = case_when(
    X >= -1 & X <= 1 ~ (3/4)*(1 - X^2),
    .default = 0
  )
  ) |> 
  ggplot(
    aes(
      x = X,
      y = Uniform
    )
  ) +
  theme_bw() +
  geom_point(
    aes(
      color = "Uniform"
    )
  ) +
  geom_point(
    aes(
      y = Triangular,
      color = "Triangular"
    )
  ) +
  geom_point(
    aes(
      y = Epanechnikov,
      color = "Epanechnikov"
    )
  )
```

## Bandwidth selection

- bandwidth をデータ主導で選ぶ方法については、多くの研究蓄積が存在

    - Local average treatment effectの推定精度を最大化するように決定(したい) $$\min E[(\underbrace{\bar{\tau}}_{推定値} - \underbrace{\tau}_{真の値})^2]$$
    
- rdrobust packageが提供 (詳細は、[packageのHP参照](https://rdpackages.github.io/rdrobust/))

    - 信頼区間の修正も提供

## Example. 市長選挙

```{r}
#| echo: true
Fit = rdrobust(
  Data$Y,
  Data$X,
  p = 1) # Defaultでは、Triangular kernelを使用

summary(Fit)
```

## Example. 市長選挙

```{r}
#| echo: true
Fit = rdrobust(
  Data$Y,
  Data$X,
  p = 2) # Defaultでは、Triangular kernelを使用

summary(Fit)
```

## 実戦への推奨

- Local regressionを使用

    - Triangular kernelの使用
    
    - データ主導でBandwidthを選択 ($+$ 値を変えたrobustness check)
    
    - 推定結果を安定させるために、小さめの$p(=0,1)$ を使用 [@gelman2019high]

# Diagnostic

- Regression Disconiniutyの仮定の一部は、データから診断できる

## Placebo test

- Manupulationの存在が大きな課題

    - 背景変数 (Treatmentの影響を受けない変数)を Placeboとして $Y$ 変数に使用し、 RD を適用
    
    - 顕著な"因果効果"が見られたら、Manupulationの存在を示唆
    
- 他にもcutoffの水準を変える (placebo cutoff)なども有益

## Example. 市長選挙

```{r}
#| echo: true
Fit = rdrobust(
  Data$lpop1994, # 選挙前の人口
  Data$X,
  p = 1) # Defaultでは、Triangular kernelを使用

summary(Fit)
```


## Density test

- Cutoff の前後で、Densityがjumpしていれば、manupulationの証拠

```{r}
#| echo: true
Fit = rddensity(Data$X) # Use rddensity package

summary(Fit)
```


## まとめ

- 優れた紹介文献

    - https://titiunik.scholar.princeton.edu/publications2

        - cutoffが複数あるケース/control変数の導入、などへの拡張されている

- 大量のRunding variableとCutoffがある状況への拡張 [@abdulkadirouglu2022breaking]


## Reference

