---
title: "パネルデータ"
author:
  - name: 川田恵介
format:
  revealjs:
    incremental: true 
    slide-number: true
    bibliographystyle: apa
    html-math-method: katex
    chalkboard: true
  typst:
    fig-format: retina
    bibliographystyle: apa
    mainfont: "Hiragino Mincho ProN"
    number-sections: true
bibliography: "ref.bib"
execute: 
  echo: false
  warning: false
  message: false
---

# Panel Dataの活用

```{r}
library(tidyverse)

SimData <- function(NumPeriod, Cutoff, NumID) {
  Temp = map_dfr(
    1:NumID,
    function(x){
      temp = tibble(ID = rep(x,NumPeriod),
                    Period = seq(1,NumPeriod),
                    TreatGroup = sample(
                      0:1,
                      1) |> rep(NumPeriod))
      return(temp)
    }
    ) |> 
    mutate(
      Y = case_when(
        TreatGroup == 1 & Period == Cutoff ~ 1,
        TreatGroup == 1 & Period > Cutoff ~ 5,
        .default = 0
      ) + rnorm(NumPeriod*NumID,0,10),
      D = case_when(
        TreatGroup == 1 & Period >= Cutoff ~ 1,
        .default = 0
      )
    )
  return(Temp)
}

DataShort = SimData(2,2,500)

DataLong = SimData(4,3,500)

write_csv(DataLong,"Panel.csv")
```

## パネルデータ

- 同一事例を追跡調査したデータ: 事例$i$ について、複数時点 $t$ の$\{Y_{it},D_{it},X_{it}\}$ が観察可能

    - 動学効果の推定や新しい識別方法などが活用可能に!!!

- **要約/推定方法**が、急速進歩 [@roth2023s; @baker2022much; @de2022two]

    - 実証結果に深刻な影響 [@baker2022much]

## 例

```{r}
SimData(3,3,3)
```

## 推定対象: 動学効果

- 多くの介入で、効果は介入からの期間に応じて変化しうる

- 介入が発生した場合、しなかった場合の差

    - いつ介入したか $(j)$ $+$ 介入からどのくらい経ったか $(l)$ に応じて、大量に定義できる

- 例: 2024年における労働時間についての因果効果

    - 2023年に結婚 VS 未婚のまま $(j=2023/l=1)$
    
    - 2018年に結婚 VS 未婚のまま $(j=2018/l=1)$

    - 2018年に結婚後5年 VS 未婚のまま $(j=2018/l=5)$

## panel view

```{r, dev='ragg_png'}
panelView::panelview(
  Y ~ D,
  data = SimData(5,3,1000),
  index = c("ID","Period")
)
```

## 例

```{r, dev='ragg_png'}
TempFigure <- function(i) {
  set.seed(i)
  PreTrend <- runif(4,35,45)
  Effect <- runif(1,-10,-5)
  Fig <- tibble(
    Period = seq(1:4),
    WorkingHour = PreTrend,
    Event = "未婚"
  ) |>
    bind_rows(
      tibble(
        Period = seq(1:4),
        WorkingHour = PreTrend + c(-1,Effect,2*Effect,3*Effect),
        Event = "1期目に結婚"
      )
    ) |>
    bind_rows(
      tibble(
        Period = seq(1:4),
        WorkingHour = PreTrend + c(0,-1,Effect,2*Effect),
        Event = "2期目に結婚"
      )
    ) |>
    bind_rows(
      tibble(
        Period = seq(1:4),
        WorkingHour = PreTrend + c(0,0,-1,Effect),
        Event = "3期目に結婚"
      )
    ) |>  
    ggplot(
      aes(
        x = Period,
        y = WorkingHour,
        color = Event,
        group = Event
      )
    ) +
    theme_bw() +
    geom_line() +
    geom_point()+
    ylim(0,50)
  return(Fig)
}

legend <- cowplot::get_legend(
  TempFigure(2)
  )

cowplot::plot_grid(
  TempFigure(2)+
  theme(legend.position = "none"),
  TempFigure(3)+
  theme(legend.position = "none"),
  TempFigure(4)+
  theme(legend.position = "none"),
  legend,
  labels = c(str_c(1:3,"さん"),"")
  )

```

# 因果効果の要約

- １期間の平均因果効果と比べて、因果効果の要約方法がより大量に存在する

    - どのような要約方法を採用するか、明確に定める必要がある

## 平均動学効果

- 介入から$l$期後の平均効果を集計

- $$E[個別効果|l]$$

## コホート別平均動学効果

- 介入した時点$j$ごとに、介入発生から$l$期後の平均効果を集計

- $$E[個別効果|l,j]$$

    - 例: 結婚の効果は、時代によって異なる

- 平均動学効果の推定においても、重要な役割を果たす

# 識別 

## 識別の仮定

- これまでと同様に、Positivity/No interference

- 緩和したConditional independence: Parallel trends

- No anticipation

## No anticipation

- 将来の介入は、過去に影響を与えない

    - 例: 2024年に未婚から既婚に変化しても、2022年の労働時間は変化しない

## Parallel trends

- 介入が生じなけければ、「介入が生じなかったグループ」と平均的に同じ変化をする。

## 例

```{r, dev='ragg_png'}
tibble(
  Period = seq(1,4),
  TreatY = c(40,42,36,30),
  ControlY = c(35,37,33,35),
  CounterY = c(40,42,38,40)
  ) |> 
  ggplot(
    aes(
      x = Period,
      y = TreatY,
      color = "3期目に結婚",
      linetype = "現実"
    )
  ) +
  theme_bw() +
  geom_line() +
  geom_line(
    aes(
      y = ControlY,
      color = "未婚",
      linetype = "現実"
    )
  ) +
  geom_line(
    aes(
      y = CounterY,
      color = "3期目に結婚",
      linetype = "仮想"
    )
    ) +
  geom_vline(
    xintercept = 3
  ) +
  ylab("労働時間")

```

## Parallel trendsの利点

- RCT/自然実験により保証できる
    
    - それ以外では?
    
- 実践的な利点は、介入発生前に複数期間あれば、部分的なテスト (Before-Before/PreTrend test)が可能

    - Eventの発生状況に関わらず、$Y$ は同じように推移している

    - @roth2022pretest

## 補論: コントロール変数の導入

- 条件付き Parallel trends: 同じ $X$ 内で Parallel trendsが成り立っている

    - 固定効果モデルでは、時間を通じて変化する変数しかできない

    - 推定方法を工夫する必要がある

# 推定: $2\times 2$ Case

## $2\times 2$ Case

- **2** 期間 $\times$ **2** グループデータ

  - Control Group: 介入が生じない
    
  - Treatment Group: 2期目に介入発生

- **確立**された推定方法が存在

  - パネル分析法の良い出発点

## Two Ways Fixed Effect Model

- 固定効果モデルを推定: $$Y_{i,t}=\tau D_{i,t}+\underbrace{f_i}_{個人固定効果}+\underbrace{f_t}_{時点固定効果}+u_{i,t}$$

  - OLSと同様の方法 (データへの適合度を最大化する)で推定可能
    
  - 追加の仮定を導入することで、推定精度を高める方法(変量効果モデルの最尤法による推定)もある
    
- 識別の仮定のもとで、 Average Treatment Effect on Treatedについて"信頼できる"信頼区間形成が可能

## R Example

```{r}
#| echo: true
fixest::feols(
  Y ~ D + factor(Period),
  DataShort,
  panel.id = "ID"
)
```

# Reference