---
title: "Identification: Target Trial / Normative Commitment"
subtitle: "労働経済学"
author: "川田恵介"
format:
  revealjs:
    incremental: true 
    slide-number: true
    html-math-method: katex
  pdf:
    pdf-engine: lualatex
    documentclass: ltjsarticle 
    toc: true
    toc-depth: 3
    number-sections: true
bibliography: "ref.bib"
execute: 
  echo: false
  warning: false
  message: false
  eval: true
---

# 識別

- 労働経済学研究のデザイン: **何**を**どのように**推定するのか?

    - ここまでの議論は**どのように** $E[Y|d',X] - E[Y|d,X]$ を推定するのか (Estimation)
    
    - 何を推定するのかは(より?)重要

## Recap: Estimation

- 前回までは、$E[Y|D=d,X] - E[Y|D=d',X]$ の特徴を推定する方法を議論

    - 暫定的に $E[Y|D=d,X] - E[Y|D=d',X]=\tau$ を仮定
    
    - OLSを使用 $Y\sim D + X$
    
        - Double selectionによって、$X$ の重要な部分集合 $Z$ を特定し、 $Y \sim D + Z$ を推定
        
- Linear modelが前提であっても、そもそも何を$X$として使用するか?

## Estimand

- 「何を」をResearch question の設定とEstimandの定義に分割

    - Research question $=$ 研究者が頑張って決める

        - 経済学理論的動機、政策的動機、などを活用

    - Estimand $=$ 母集団上で定義される推定対象: ここまでは $E[Y|d',X] - E[Y|d,X]$
    
        - 無限大の事例数の元で、どのようにResearch questionに答えられるか？
    
        - 因果推論、などを活用

## Estimand

```{dot}
#| eval: true
digraph {
    rankdir=TB;
    node [shape = box]; 
    subgraph cluster_router0 {
        label = "何を?"
        研究課題[label = "Research question \n STEM教育の因果効果"]; 
        Estimand;
        Theory[label = "政策/理論的関心"];
        CausalInference[label = "因果推論"];
        研究課題 -> Estimand;
        Theory -> 研究課題;
        CausalInference -> Estimand;
        {rank = same; Theory;研究課題}
        {rank = same; Estimand;CausalInference}
    }
    subgraph cluster_router1 {
        label = "どのように?"
        Estimation[label = "Estimation \n Double selection"];
        Inference[label = "統計学/機械学習"];
        Inference -> Estimation
        {rank = same; Inference;Estimation}
    }
    Estimand -> Estimation
}
```

## まとめ

- 推定にまつわるモデル化(変数選択を含む)、Estimandの定義にまつわるモデル化は、分けて議論する必要がある[@manski1995identification; @lundberg2021your]

:::{.callout-warning icon="false"}
## 非推奨!!!

- "$Y$ に影響を与えそうな変数"を全て$X$として用いる

    - 事例数が無限あったとしても、望ましくない帰結をもたらす
:::

# 格差の識別

- 多くの実証研究で用いられている支配的な枠組みを、（川田は）知らない

    - 因果推論とは、質的に異なる難しさ(規範命題)がある
    
    - 格差は因果的定義に馴染みにくいという立場[@rose2023constructivist;  @jackson2018decomposition] に従う

## 規範命題

- 格差 (差別、不平等) $:=$ 本来的に許容す**べき**ではない差

    - 「である」 (事実命題) ではなく、「べき」 (規範命題)

- 因果効果か否かは、事実命題であり、例えば理想的な実験を用いて区別可能

- 客観的事実から、規範を導くことには、慎重であるべき(できない?)

    - [ヒュームの法則](https://ja.wikipedia.org/wiki/%E3%83%92%E3%83%A5%E3%83%BC%E3%83%A0%E3%81%AE%E6%B3%95%E5%89%87)

## $Y,D =$ 格差を定義

- $Y,D=$ 研究関心となる格差/差別/不平等を定義する変数 

- $Y=$ 大学進学、 $D=$ 出身地

    - 地域間教育格差

- $Y=$ [おいりの消費](https://ja.wikipedia.org/wiki/%E3%81%8A%E3%81%84%E3%82%8A)、 $D=$ 出身地

    - 地域間格差?/文化的多様性?

## $X =$ 格差を定義

- $X=$ 研究関心となる格差/差別/不平等を定義する変数 

## 例: 取り締まり [@rose2023constructivist]

- 研究課題に応じて、格差の識別は異なる

- 例: スピード違反の取り締まりにRaceは影響しているのか? 

    - $X=$ 超過速度:  同じ速度で捕まった人について、量刑が同じであれば、"現場"において差別はない
        
- 例: Race間で格差はあるのか?

    - 「犯罪を犯さざるを得ない状況」の偏りも格差に含めるのであれば、超過速度はコントロールすべきではない

## まとめ

:::{.callout-warning icon="false"}
## 格差研究における$X$ の選択

- 価値判断へのコミット

    - 母集団が直接観察可能 (無限大の事例数をもつデータがある) 場合に、社会的に望ましくない差はどのように定義するか

    - ある$X$内で差がなければ、研究課題となっている格差/差別/不平等はないと**定義する**
:::

## まとめ

- 格差の定義: 議論の余地は大きい

    - 議論のためにも、定義を明示する必要がある

- 対話のための実践的な枠組みは存在するのか?

    - 規範理論 (厚生経済学、政治/法哲学)の応用?

## 注意: 適切な変数選択

- Double selection: **推定** に用いる $Z (\subset X)$ を、統計的基準で選ぶ

- Research questionの変更： $X$ が推定できない(観察できないも含む)ので、研究課題を変更する

    - 格差の定義に必要な$X$ も変化する

## 注意: 不適切な変数選択

- **識別**に用いる $X$ を、**統計的基準**で選ぶことは困難

- 例: Research question $=$ 警察官の差別

- 「Double selectionを用いて$X$ を選べる」のであれば、以下を受け入れる必要がある
    
    - 事例数が少ないので、$X$ から超過速度を除外する
    
        - 規範的判断を「マイノリティに対して、”下駄"をはかさない警察官は差別している」に変更する???

# 因果効果の識別

- 課題: $E[Y|d,X]-E[Y|d',X]$ は因果効果と**解釈**できるのか?



    - $D$ の実際の決まり方と理想の実験との乖離、に依存する

## 動機

- STEM - 非STEMでの平均収入差は容易に推定できるが、、、

    - 両親の教育経験や生まれ年など背景属性にも違いがある

    - 平均賃金差 = 学歴の効果 $+$ 背景属性の違い
    
- 学歴によらず”稼げる人"はそもそも大学に行かない

    - 背景属性の違い $<0$

- そもそも数理的思考が得意な人がSTEMに行く

    - 背景属性の違い $>0$

## 課題

- $X$ の選択 および データ選択をどうするか？

    - 観察できる変数の中から、どの$X$ の選択すべきか
    
    - どのような変数をデータから観察したいのか

- 解決: 「因果("真の値")」を定義する

    - **新たな概念的枠組み**を導入
    
    - 母集団と同じ戦法

## 因果についての枠組み

- 複数の有力なアプローチ (潜在結果や構造的因果モデル (DAGで表現される)) がある

    - [Chap 2, 4-7 in CausalML](https://causalml-book.org/)

        - 他にも "経済理論?" [@heckman2024econometric] 、頑健性 [@peters2016causal] などもある

    - [不毛(?)な"学派"論争も散見される](https://muse.jhu.edu/issue/48885)が、(反実仮想分析など)共通点が多い [@goldberg2019book]。

## 実験アプローチ

- 理想的な（思考）実験 (Target Trial) を実施するか/**結果を近づける**

    - 本講義で採用

    - 他の枠組みの参照点としても機能

## 理想的な実験: Controlled Experiment

- 背景属性が全く同じ被験者を2名以上用意して、一部にのみ介入 $D=1$ を行う

    - 例: 食塩を入れると、水の沸騰温度は上がるのか？

- 労働経済学においては実現不可能

    - "全く同じ"人間とは?
    
    - 例: 一卵性双子

## 代替案: Randomized Controlled Trial

- 無限の被験者が存在し、被験者間相互作用がない環境において、 各被験者の $D$ をランダムに決める

    - データから観察可能/不可能な背景属性と"無関係"に$D$は決定
    
    - $Y$ の分布に差があれば、 $D$ の違いによってもたらされたと解釈する"しかない"状況に持ち込める
    
- 労働経済学の研究関心と親和的
    
## 実行可能な実験

- 有限の被験者に対して、$D$ をランダムに割り振る

    - 背景属性は"偶然"偏るが、その偏りは信頼区間で評価できる

## Example: Resume Experiment

- 履歴書の名前は、採用確率に影響を与えるのか?

    - Raceが"伝わる"ことの因果効果を推定
    
        - 労働市場における差別の影響へ含意

## Example. Resume Experiment

- @bertrand2004emily

- 求人に”偽の”履歴書を送り、返信があるかどうかを測定

    - $D=$ 履歴書の内容: 特にCaucasian/African-American 系の名前かどうか
    
    - $Y=$ Callbackがあるかどうか
    
    - $X=$ 企業の属性、他の履歴書属性

- AER packageにデータが収録

## Example

```{r}
library(tidyverse)

data("ResumeNames", package = "AER")

Data = ResumeNames |> 
  mutate(
    D = case_when(
        ethnicity == "afam" ~ 1,
        ethnicity == "cauc" ~ 0
    ),
    Y = case_when(
        call == "yes" ~ 1,
        call == "no" ~ 0
    ))
```

```{r}
#| echo: true
lm(Y ~ D, 
   Data) |> 
   marginaleffects::avg_comparisons(
    vcov = "HC3", # Robust standard error
    variables = "D")
```

## 自然実験

- Target Trialを実際に実施することは、労働経済学においては難しい

    - 社会の中で"勝手に起きた"実験的状況(自然実験)を活用する方法が発展
    
        - Target Trialとの間にギャップがあるので、補正を試みる

- 社会の中で"勝手に起きた"実験的状況

    - Estimand $=$ 理想の実験


## $X$ の選択への含意

- Target Trialをどうすれば、模倣できるのか?

    - Target Trialにおいて、$D$間で差異が生じない変数は $X$ に含める
    
    - 差異が生じる変数は含めない
    
        - 含めるとTarget Trialの模倣ができなくなる
        
            - Bad Controll

## 例: STEMの効果

- $D=$ STEM系学部出身かどうか/ $Y=$ 30歳時点での所得/ $X=$ 出身地

- Bad Control $=$ STEM系大学院に進学したかどうか

    - STEM系学部への進学がRandomに決まっていたとしても、因果効果が推定できなくなる (後述)

## 例: @fukai2023updated

- 研究課題: 「"科学的処置"の負の結果」が科学への信頼に与える影響

    - $D=$ コロナ腕の発生/非発生、 $Y=$ ワクチン/自然科学/承認プロセスへの信頼

- 識別の仮定: $X=\{$ 性別、年齢、病歴、ワクチンの種類 $+\alpha \}$ が同じ回答者内では、コロナ腕はランダムに発生

## 警句

:::{.callout-warning icon="false"}
## 介入なくして因果なし

- 「理想的な実験を"想像できない"のであれば、因果効果は定義できない」

    - 議論が続いている主張
:::

- (思考)実験における介入が $D$ を明確に定義する

    - 例: STEM進学とは? $D=1\iff (大阪大学理学部、関大工学部..へ進学)$
  
    - 例: Social category ("性別"、"Race") とは?

## まとめ


:::{.callout-warning icon="false"}
## 格差研究における$X$ の選択

- 規範的判断へのコミット
:::

:::{.callout-warning icon="false"}
## 因果推論における$X$ の選択

- 理想的な実験結果へのコミット
:::

- Double selectionを$X$について使用すると、コミットが事例数に応じて変化することを受け入れる必要がある

    - 非推奨

# 推定への含意

- RCTは、推定方法についても大きな恩恵をもたらす

    - $D$ は $X$と統計的に独立している
    
        - $\Pr[D=d|X]=\Pr[D=d]$ が保証される

    - 推定モデルの定式化への依存度が低い [@aronow2021nonparametric]

## RCTデータへのコントロール

- RCTデータに対して、$X$ をコントロールすべきか?

    - コントロールすることが望ましい (推定誤差を減らし、信頼区間を狭くすることができる)

- @lin2013agnostic : $D$ との交差項も入れれば、定式化が誤っていたとしても、漸近的に推定結果が悪化することはない

    - 小規模サンプルでないのであれば、以下を推定すべき $$Y\sim D + X + D\times X$$

- 有限標本における補正 [@@chang2024exact]

## 例: ResumeName

```{r}
library(tidyverse)
data("ResumeNames",
     package = "AER")

Y = case_when(
  ResumeNames$call == "yes" ~ 1,
  ResumeNames$call == "no" ~ 0
)

D = case_when(
  ResumeNames$ethnicity == "afam" ~ 1,
  ResumeNames$ethnicity == "cauc" ~ 0
)

X = ResumeNames |> 
  select(
    -name,
    -call,
    -ethnicity
  )

Data = X |> 
  mutate(
    D,
    Y
  )
```

```{r}
#| echo: true
lm(
  Y ~ D*(.), # Y,D以外との交差項を導入
  Data # Y,D,Xのみを格納
  ) |> 
  marginaleffects::avg_comparisons(
    variables = "D",
    vcov = "HC3"
  )
```

## 定式化依存への誤解

- しばしば、SimpleなLinear modelで十分だと考えられてきた。

- 理想的な自然実験であれば十分

- 多くの応用では、$D$ と $X$ は相関しているので、定式化依存の問題を校了する必要がある

    - 一つの手段はDouble Selection

## Reference

