---
title: "Regression Discontinuity"
subtitle: "労働経済学"
author: "川田恵介"
format:
  revealjs:
    incremental: true 
    slide-number: true
    html-math-method: katex
  pdf:
    pdf-engine: lualatex
    documentclass: ltjsarticle 
    toc: true
    toc-depth: 3
    number-sections: true
bibliography: "ref.bib"
execute: 
  echo: false
  warning: false
  message: false
  eval: true
---

# Quick introduction

```{r}
library(tidyverse)
library(rdrobust)
library(rddensity)
```

- 局所的な実験的状況を活用する代表的手法

    - "制度的な制約"による $D$ の局所的な変化を、自然実験として活用する

## Example: Idea

- Research question $=$ 就業 $(=D)$ が睡眠時間 $(=Y)$ に与える影響

```{dot}
digraph {
    rankdir=LR;
    node [shape = box];
    X [label = "健康状態/家庭状況"];
    D [label = "D: 就業"];
    Y [label = "Y: 睡眠時間"];
    X -> D,Y
    D -> Y [label = "Causal Effect" color = "red"]
    {rank = same; D,X}
}
```

## Example: Idea

- Regression discontinuity design: 雇用への年齢規制を活用

    - "児童が満15歳に達した日以後の最初の3月31日が終了するまで、これを使用してはいけない"

## Example: Idea

- 局所的な変動: 3月31日までは $D = 0$ 、 31日以降は $D\neq 0$

    - 1日ぐらいであれば、ほとんど同じでは無いか?
    
    - 自然実験として活用
    
- Estimand: 就業が可能になることの局所的因果効果 $$E[Y|X=(15歳の3月31日)直後] - E[Y|X=直前]$$

## Example. Standard Working Hours

- @kawaguchi2017assessing

- 労働時間規制は労働政策の大きな論点

    - 労働時間の短縮は、一見(労働者にとって)望ましいが、副作用はないか？
    
- $Y=$ 実際の労働時間、賃金、ボーナス、従業員数

## Example. Standard Working Hours

```{dot}
digraph {
    rankdir=LR;
    node [shape = box];
    X [label = "企業/労働者の特徴"];
    D [label = "D: 就業"];
    Y [label = "Y"];
    X -> D,Y
    D -> Y [label = "Causal Effect" color = "red"]
    {rank = same; D,X}
}
```

## Example. Standard Working Hours

- 2017年時点で、労働時間は、週40時間、一日8時間に規制

    - 超過するには、従業員代表との合意と残業代が必要
    
    - 1988年以前は週48時間であったものが、徐々に短縮
    
        - 1994年から1997年まで、従業員数が300以上の製造業の事業所では40時間、以下では44時間

- Estimand $$= E[Y|X=300] - E[Y|X=少し少ない]$$

# Identfication

## Identification

- 実数 $X$ (running variableとも呼ばれる)について、

    - $D$ の分布はジャンプする $$\lim_{\epsilon\rightarrow 0}\Pr[D=1|\bar{X}+\epsilon]\neq \lim_{\epsilon\rightarrow 0}\Pr[D=1|\bar{X}-\epsilon]$$
    
    - Post-treatment variables **以外**の観察できる/できない変数 $Z$ の分布はジャンプしない $$\lim_{\epsilon\rightarrow 0}f(Z|\bar{X}+\epsilon)= \lim_{\epsilon\rightarrow 0}f(Z|\bar{X}-\epsilon)$$

## Treatment effect on cutoff

- $X=\bar{X}$ を満たす集団内での因果効果 $=$ $$\lim_{\epsilon\rightarrow 0}E[Y|\bar{X}+\epsilon]- E[Y|\bar{X}-\epsilon]$$

## 解釈

- $\bar{X}$ 上で局所的な実験が行われている

    - $X$ は局所的にランダムに決まっている (Local randomization)
    
    - $X$ が少し異なったとしても、結果変数は直接的な影響を受けない
    
## 注意: Multiple treatment

- 他の"Treatment"の分布も変化しないことを仮定していることに注意

- 例: $D=$ アルコール消費、$\bar{X}=$ 20歳、$Y=$ 健康状態

    - 他のTreatmentも変化する
    
## 注意: Manupulation

- 背景属性 $X$ もcutoff前後でjumpするのであれば、Unobservable confoundersとなり、因果効果が識別できない

- Running varableをcutoffの前後にmanupulateすることで、treatmentを操作しているのであれば、操作するかどうかに影響を与える背景属性 $X$ の分布がジャンプする
    
- 例: 労働時間規制を避けるために、一部の企業が従業員数を300名を超えないようにする

    - "greedy"な企業が、$X=299$ に固まってしまう

## Example: @shigeoka2015school

- 「"早生まれはどの程度有利か?"」研究において、学年が切り替わる日（日本の場合は、
4月2日)がcutoffとして使われてきた

    - 4月2日よりも少し早く生まれた VS 4月2日に生まれた
    
- manupulationは無いのか?

    - 4月2日生まれが、その近傍に比べて、突出して多い

## 注意: Local effect


- 効果の異質性がある場合、 $X=\bar{X}$ 内での因果効果のみが識別できていることに注意

    - 局所的な効果であり、他のグループでは効果が大きく異なっても不思議ではない
    
- 例: 15歳の3月31日をcutoffにするのであれば、15歳に対する労働の因果効果がわかる

    - 65歳への効果とは異なることが予想される

# Estimation

- $X$ が $\bar{X}$ よりも少し低い/大きい集団内での$Y$の平均値を推定する必要がある

    - $\bar{X}$ 内で$D=1/0$を比較することは不可能であり、困難なTask

- $Y\sim X$ を柔軟な方法で推定し、$E[Y|\bar{X}]$ を補完する

## Visualization

- まずは可視化

- 例: @meyersson2014islamic

    - トルコにおいて、宗教的保守派の市長が誕生することが、女性の就学に与える影響を推定
    
        - 政治的リーダーシップが社会に与える影響
        
- $Y=$ 地域内の高等教育を受けている女性割合(15-20)

- $X=$ 宗教的保守派の得票率

    - cutoff $=$ 50 $\%$

## Scatter plot

```{r}
Data = readr::read_csv("Meyersson.csv")

Data |> 
  ggplot(
    aes(
      x = X,
      y = Y
    )
  ) +
  geom_point(
    alpha = 0.2
  ) +
  geom_vline(
    xintercept = 0
  ) +
  theme_bw()
```


## Aggregation: Global polynomial

- (他の手法と同様に)何らかの集計が必要

- Cutoff の前後にサンプルを分割する $Data_{-}=\{X\le\bar{X}\},Data_{+}=\{X>\bar{X}\}$

- Global polynomial: 

    - $Data_{-},Data_{+}$ それぞれについて、 $Y\sim poly(X,p)$ を回帰する
  
    - $p=$ 次元数
    
        - $p=3$ であれば、 $X,X^2,X^3$ までをモデルに投入
    
## Aggregation: Binplot

- $Data_{-},Data_{+}$ それぞれについて、 $X$ についてさらにサブグループを作成

    - サブグループ内の$Y$の平均値を推定
    
- [rdrobust](https://rdpackages.github.io/rdrobust/) package

    - サブグループの数を理論的基準に基づいて自動決定
    
        - 例えば「母平均を上手く近似する」ように決定
        
        - Defaultでは、$\bar{X}=0$ と基準化

## Example. 市長選挙

```{r}
rdrobust::rdplot(
  Data$Y, 
  Data$X, 
  p = 0,
  binselect = "es"
  )
```

## Example. 市長選挙

```{r}
rdrobust::rdplot(
  Data$Y, 
  Data$X, 
  p = 3,
  binselect = "es"
  )
```


## Example. 市長選挙

```{r}
#| echo: true
lm(Y ~ X,
   Data,
   subset = X >= 0) # 得票率が50%以上

lm(Y ~ X,
   Data,
   subset = X < 0)
```

## Example. 市長選挙

```{r}
#| echo: true
lm(Y ~ X + I(X^2),
   Data,
   subset = X >= 0) # 得票率が50%以上

lm(Y ~ X + I(X^2),
   Data,
   subset = X < 0)
```

## 定式化依存

- 一般に、推定結果は定式化に依存:

    - $p$ が少なければ、モデルが単純すぎ
    
- 識別戦略上、Treatment/Control間で$X$ はoverlapしていないので、コントロール変数の定式化と比べてもより深刻

- $X$ は１変数であることを活かした別推定戦略が有益

## Local regression

- $E[Y|\bar{X}]$ のみ、正確に推定できれば良い

    - $\bar{X}$ "付近"の事例のみを使えばいいのではないか?
    
- Local regression $$\min\sum \omega_i\times\biggr(Y - \beta_0 - \beta_1 X - \beta_2 X^2-..\biggr)^2$$

- $\omega_i =$ (kernel) weight ($\bar{X}$ 付近の事例について、大きな加重をつける

## Kernel weight

- いくつか選択肢がある

- 最もシンプルなものとして、Uniform weight: 

    - $=1$ if $X\in [\bar{X} - h, \bar{X} + h]$
    
    - $=0$ if $X\notin [\bar{X} - h, \bar{X} + h]$
    
    - $h=$ bindwidth (何らかのやり方で選ぶ必要がある)

- Triangular/Epanechnikov weightをより推奨

## Example. Local regression

```{r}
#| echo: true
lm(Y ~ X,
   Data,
   subset = X >= 0 & X <= 5) # 得票率が50%以上

lm(Y ~ X,
   Data,
   subset = X < 0 & X >= -5)
```

## Epanechnikov/Triangular weight

```{r}
tibble(
  X = seq(-2,2,0.05),
  Uniform = case_when(
    X >= -1 & X <= 1 ~ 0.5,
    .default = 0
  ),
  Triangular = case_when(
    X >= -1 & X <= 1 ~ 1 - abs(X),
    .default = 0
  ),
  Epanechnikov = case_when(
    X >= -1 & X <= 1 ~ (3/4)*(1 - X^2),
    .default = 0
  )
  ) |> 
  ggplot(
    aes(
      x = X,
      y = Uniform
    )
  ) +
  theme_bw() +
  geom_point(
    aes(
      color = "Uniform"
    )
  ) +
  geom_point(
    aes(
      y = Triangular,
      color = "Triangular"
    )
  ) +
  geom_point(
    aes(
      y = Epanechnikov,
      color = "Epanechnikov"
    )
  )
```

## Bandwidth selection

- bandwidth をデータ主導で選ぶ方法については、多くの研究蓄積が存在

    - Local average treatment effectの推定精度を最大化するように決定(したい) $$\min E[(\underbrace{\bar{\tau}}_{推定値} - \underbrace{\tau}_{真の値})^2]$$
    
- rdrobust packageが提供 (詳細は、[packageのHP参照](https://rdpackages.github.io/rdrobust/))

    - 信頼区間の修正も提供

## Example. 市長選挙

```{r}
#| echo: true
Fit = rdrobust(
  Data$Y,
  Data$X,
  p = 1) # Defaultでは、Triangular kernelを使用

summary(Fit)
```

## Example. 市長選挙

```{r}
#| echo: true
Fit = rdrobust(
  Data$Y,
  Data$X,
  p = 2) # Defaultでは、Triangular kernelを使用

summary(Fit)
```

## 実戦への推奨

- Local regressionを使用

    - Triangular kernelの使用
    
    - データ主導でBandwidthを選択 ($+$ 値を変えたrobustness check)
    
    - 推定結果を安定させるために、小さめの$p(=0,1)$ を使用 [@gelman2019high]

# Diagnostic

- Regression Disconiniutyの仮定の一部は、データから診断できる

## Placebo test

- Manupulationの存在が大きな課題

    - 背景変数 (Treatmentの影響を受けない変数)を Placeboとして $Y$ 変数に使用し、 RD を適用
    
    - 顕著な"因果効果"が見られたら、Manupulationの存在を示唆
    
- 他にもcutoffの水準を変える (placebo cutoff)なども有益

## Example. 市長選挙

```{r}
#| echo: true
Fit = rdrobust(
  Data$lpop1994, # 選挙前の人口
  Data$X,
  p = 1) # Defaultでは、Triangular kernelを使用

summary(Fit)
```


## Density test

- Cutoff の前後で、Densityがjumpしていれば、manupulationの証拠

```{r}
#| echo: true
Fit = rddensity(Data$X) # Use rddensity package

summary(Fit)
```

## Density test

```{r}
#| echo: true
#| 
rdplotdensity(Fit,Data$X) # Use rddensity package
```



## まとめ

- 優れた紹介文献

    - https://titiunik.scholar.princeton.edu/publications2

        - cutoffが複数あるケース/control変数の導入、などへの拡張されている

- 大量のRunding variableとCutoffがある状況への拡張 [@abdulkadirouglu2022breaking]

    - 推薦アルゴリズムを利用している業務から得られるデータへの分析に有益
    
        - 例: "トップガン"に3以上、"チェンソーマン"に4以下の評価をつけた人には、ある作品を推薦する

## Reference

