---
title: "Instrumental Variables"
subtitle: "Experimental perthpective"
author: "川田恵介"
format:
  revealjs:
    incremental: true 
    slide-number: true
    html-math-method: katex
  pdf:
    pdf-engine: lualatex
    documentclass: ltjsarticle 
    toc: true
    toc-depth: 3
    number-sections: true
bibliography: "ref.bib"
execute: 
  echo: false
  warning: false
  message: false
  eval: true
---

# 操作変数法

```{r}
library(tidyverse)
library(rdrobust)
library(rddensity)
```

- 局所的な実験的状況を活用する[代表的手法](https://www.nobelprize.org/prizes/economic-sciences/2021/press-release/)(その2)

    - 介入を"誘発"する実験的状況を活用

- 不適切な状況で乱用される傾向があったので注意

    - 前期では最も"安心して"使える状況に焦点を当てる

## Example

- Research question $=$ データ分析技能訓練 $=D$ が、30歳時点の所得 $=Y$ に与える因果効果

```{dot}
digraph {
    rankdir=LR;
    node [shape = box];
    X [label = "X: 興味/関心"];
    D [label = "D: 参加"];
    Y [label = "Y: 賃金"]
    X -> D,Y
    D -> Y [label = "Causal Effect" color = "red"]
    {rank = same; D,X}
}
```

## Example: Encouragement Design

- 操作変数: 技能訓練参加費の割引クーポン $(=Z)$ をランダム配布

```{dot}
digraph {
    rankdir=LR;
    node [shape = box];
    X [label = "X: 興味/関心"];
    D [label = "D: 参加"];
    Y [label = "Y: 賃金"];
    Z [label = "Z: クーポン"]
    X -> D,Y
    D -> Y [label = "Causal Effect" color = "red"]
    Z -> D
    {rank = same; D,X}
}
```

## Example: Encouragement Design

- クーポン配布が以下を満たすのであれば、操作変数として活用できる

    - ($X$内で)ランダムに配布される

    - クーポンは、技能訓練のみを通じて、賃金に影響を与える

        - クーポンの有無に関わらず、参加する/しない事例については、賃金は変化しない
        
    - クーポンは、技能訓練への参加を促進する

## Example: Encouragement Design

- クーポンはランダムに配布されているので、

    - $E[Y|Z=1] - E[Y|Z=0]=$ "クーポン"の賃金への因果効果

    - $E[D|Z=1] - E[D|Z=0]=$ "クーポン"の職業訓練への因果効果

## Example: Encouragement Design

- クーポンは、技能訓練のみを通じて、賃金に影響を与えるので、 $$E[Y|Z=1] - E[Y|Z=0]$$ $$= 職業訓練の因果効果 \times \{E[D|Z=1] - E[D|Z=0]\}$$

- $$職業訓練の因果効果=\frac{E[Y|Z=1] - E[Y|Z=0]}{\underbrace{E[D|Z=1] - E[D|Z=0]}_{>0}}$$

## Example. Twin experiment

- @griffen2015fertility

- 「女性の労働供給」の議論の中で、子供が与える影響は大きな論点

    - 子育て負担が女性に集中しがち $\rightarrow$ 労働供給減少
    
    - 生活/教育費の増大 $\rightarrow$ 労働供給増加

- 子供数の決定には、無数の背景変数

## Example. Twin experiment


```{dot}
digraph {
    rankdir=LR;
    node [shape = box];
    X [label = "背景属性"];
    D [label = "D: 子供の数"];
    Y [label = "Y: 労働供給"];
    X -> D,Y
    D -> Y [label = "Causal Effect" color = "red"]
    {rank = same; D,X}
}
```



## Example. Twin experiment

- 操作変数: 双子が生まれたかどうか

```{dot}
digraph {
    rankdir=LR;
    node [shape = box];
    X [label = "背景属性"];
    D [label = "D: 子供の数"];
    Y [label = "Y: 労働供給"];
    Z [label = "双子"];
    X -> D,Y
    D -> Y [label = "Causal Effect" color = "red"]
    Z -> D
    {rank = same; D,X}
}
```

# 2 by 2 Case

- RD同様に、局所的な平均効果を推定していることに注意

    - $Z/D$ が２値変数であれば、明示可能

- $D$ の因果効果を理解するための、$Z$ についての実験であるという見方が（理解の上で）有益

## 識別の仮定

- $X$ が同じであれば、$Z$ はランダムに決まっている (Conditional independence)

- すべての$x,z$ について、 $0 < \Pr[z|X=x] < 1$ (Positivity)

- 他者の$d,z$に影響を受けない (No interference)

## ４類型

- $Z$ が $D$ に与える因果的影響について、４種類に分類できる

| Type | Dが0の場合 | Dが1の場合 |
|:----:|:----------:|:----------:|
| Always taker(A) | 1 | 1 |
| Never taker(N) | 0 | 0 |
| Complier(C) | 0 | 1 |
| Defier(D) | 1 | 0 |

## 追加の識別の仮定

- ComplierかDefierについて、

    - どちらかは存在する (Relevance)

    - どちらか一方のみ存在する (Monotonicity)

- Always takerおよびNever takerについては、Zは因果効果を持たない (Exclusive restriction)

## Intention-to-treat

- $Z$ の $Y$ への因果効果: $$\tau_Z(X)=E[Y|Z=1,X]-E[Y|Z=0,X]$$

## 分解

- $$\tau_Z(X)=Aの割合\times \underbrace{A内での平均因果効果}_{=0\ (ExclusiveRestriction)}$$ $$+Nの割合\times \underbrace{N内での平均因果効果}_{=0\ (ExclusiveRestriction)}$$ $$+Cの割合\times C内での平均因果効果$$  $$+\underbrace{Dの割合}_{=0\ (Monotonicity)}\times D内での平均因果効果$$

## 分解

- $$\tau_Z(X)=\underbrace{Cの割合}_{E[D|1,X] - E[D|0,X]}\times C内での平均因果効果$$

- $$C内での平均因果効果=\frac{IT(X)}{\underbrace{E[D|1,X] - E[D|0,X]}_{\neq0\ (Relevance)}}$$

- 操作変数法は、Complier (操作変数に反応するグループ) 内での平均因果効果(Local Average Treatment Effect)を識別する

## 推定

- $Z$ の $Y$ への平均効果の推定値 $\bar\tau_Y$ / $Z$ の $D$ への平均効果の推定値 $\bar\tau_D$ として推定可能

    - Bootstrap法を用いて、信頼区間も計算可能 (Chap 22 in @ding2023first)

## 推定: Two-stage least square

- 代表的な推定方法

1. $D\sim Z$ をOLS回帰し、$D$ の予測モデル $g_D(Z)=\bar\beta_ 0 + \bar\beta_ZZ$ を推定

2. $Y\sim g_D(Z)$ をOLS回帰し、Local Average Treatment Effectの推定値とする

## 拡張: Two-stage least square

- コントール変数 $X$ 導入、$Z$ や $D$ が連続変数であったとしても、Two-stage least squareは適用可能

    - 解釈が難しい
    
    - より"経済学的な解釈に依存した操作変数"とともに、後期に議論します。

## ivregを用いた実装

```{r}
#| echo: true
library(ivreg)
library(tidyverse)

Data = read_csv("CPS1985.csv")

Model = ivreg(
  wage ~ married | 
    union,
  data = Data
)
```

## ivregを用いた実装

```{r}
#| echo: true

summary(Model)
```

# 仮定の検討

- 慎重に活用すべき

    - 操作変数を使った方が、推定結果が改善するケースは、"限定的"

        - 「$Z$ の因果効果を$D$ の因果効果を解釈する」という"離れ業"をしていることを常に念頭に

## Conditional independency

- 操作変数はランダム化されている必要がある

     - 活用できる自然実験の範囲を広げているだけであり、自然実験自体は必要

## Exclusive restriction

- "離れ業"を可能にしているものの、大問題の仮定

- $D$ のみを通じて影響を与えるとは？、どのようにテストする?

    - 方法論的にも未解決な課題

## Relevance

- 慎重にデザインされたEncouragement expeirmentが実施されていれば、以上の仮定は満たしやすい

    - 実験の実現可能性も高まる ($D$ を高めるNudge的な介入など)

    - Exclusive restrictionを満たすためには、十分に"弱い介入"である必要がある
    
        - $D=1$ にするために多額の"補助金"を投入すれば、Always takerであったとしても、$Y$が変化する可能性がある
        
- 弱くしすぎると、Relevanceが満たされにくくなる

    - 「職業訓練を推奨する」というだけでは、誰も従わないかもしれない

## Weak IV

- $E[D|Z=1,X]-E[D|Z=0,X]=0$ であれば、識別不可能

- $E[D|Z=1,X]-E[D|Z=0,X]$ が非常に小さければ、識別は可能だが、推定困難

    - 推定誤差が爆発的に大きくなりうる

## シンプルな対応

-  Monotonicityが成り立つのであれば、 $E[Y|Z=1] - E[Y|Z=0]>0$ であれば、必ず $$\frac{E[Y|Z=1] - E[Y|Z=0]}{E[D|Z=1] - E[D|Z=0]}>0$$

- $Y\sim Z$ を回帰し、$Z$ の係数値が"有意"であれば、Local average treatment effectも必ず"有意"に正と主張できる

## 解釈問題

- 局所的な因果効果であることに注意

    - あくまでもComplier内の効果

- 特にWeak IVのケースでは、かなり限られた層内での効果にすぎない恐れが強くなる

    - 例: 「推奨する」という文言に反応する層内での効果

## まとめ

- 操作変数法の慎重な活用は、因果効果解明に活用できる実験の種類を増やす

    - Encouragement experimentは、倫理的、予算的に活用可能な場面は多い
    
- ただし、通常のRCTと比べて、Exclusive restrictionが要求され、正当化が難しい

    - Relevanceとの間にトレードオフが発生しがち

## Reference
