---
title: "Staggered designにおけるパネル推定"
author:
  - name: 川田恵介
format:
  revealjs:
    incremental: true 
    slide-number: true
    html-math-method: katex
  pdf:
    pdf-engine: lualatex
    documentclass: ltjsarticle 
    toc: true
    toc-depth: 3
    number-sections: true
bibliography: "ref.bib"
execute: 
  echo: false
  warning: false
  message: false
---

# 異質性を考慮したパネル推定

- 活発な議論が行われた

    - @roth2023s, @miller2023introductory, @de2023two 参照

- ここでは @sun2021estimating の方法を紹介

    - コホート別動学効果を集計する

## コホート別動学効果

- $$E[Y_{i,t}|e,l,f_i]=\sum_{l}\beta_{e,l}\mathbb{I}(e,t-e=l)+f_i+f_t$$

    - $\beta_{e,l}$ $e$期目に介入を受けるグループにおける、 介入発生から $l$ 期経過した場合の因果効果

    - $\beta_{e,-1} =0$ と基準化

- 介入発生からの期間 $l$ と介入を受ける時期 $e$ (コホート)に応じて、異なる平均効果を便宜的に推定

## @sun2021estimating

- 各コホート $e$ とcontrol groupを使って、コホート単位で平均動学効果を推定する。

## 例. コホート期間別平均効果

```{r}
library(tidyverse)
library(fixest)
SimData <- function(NumPeriod, Cutoff, NumID) {
  Temp = map_dfr(
    1:NumID,
    function(x){
      temp = tibble(ID = rep(x,NumPeriod),
                    Period = seq(1,NumPeriod),
                    TreatGroup = sample(
                      0:1,
                      1) |> rep(NumPeriod))
      return(temp)
    }
    ) |> 
    mutate(
      Y = case_when(
        TreatGroup == 1 & Period == Cutoff ~ 1,
        TreatGroup == 1 & Period > Cutoff ~ 5,
        .default = 0
      ) + rnorm(NumPeriod*NumID,0,10),
      D = case_when(
        TreatGroup == 1 & Period >= Cutoff ~ 1,
        .default = 0
      )
    )
  return(Temp)
}

DataLong = SimData(4,3,500) |> 
  mutate(
    Group = 3
  ) |> 
  bind_rows(
    SimData(4,4,500) |> 
  mutate(
    Group = 4
  )
  ) |> 
  mutate(
    Group = case_when(
      TreatGroup == 1 ~ Group,
      .default = 10000
    )
  )
```

```{r}
#| echo: true

Model = feols(
  Y ~ sunab(Group,Period) | ID + Period,
  DataLong,
  cluster = ~ ID
)

summary(Model, agg = FALSE)
```

## 期間別平均効果

- $\beta_{e,l}$ の $e$ についての平均値

```{r}
#| echo: true
summary(Model, agg = "period")
```

## コホート別平均効果

- $\beta_{e,l}$ の $l$ についての平均値

```{r}
#| echo: true
summary(Model, agg = "cohort")
```

## 平均効果

- $\beta_{e,l}$ の平均値

```{r}
#| echo: true
summary(Model, agg = "ATT")
```

## コントロール変数との併用

- 個人内で変化する変数 $X$ は導入可能 $\beta_1X_{1,it}+..\beta_LX_{L,it}$

- 問題点: Cross sectionと同様に、介入の影響を受けない変数のみ導入すべき

    - 過去のイベントの影響を受けない変数とは???

- @callaway2021difference : 時間を通じて変化しない変数 (生まれ年、性別等)について、"マッチング"を行し推定

    - [did](https://cran.r-project.org/web/packages/did/vignettes/did-basics.html)

## まとめ

- 介入変数 $D$ が２値の場合、推奨は

    - ２期間パネル: ずっと介入を受け続けているグループを排除し、通常のTwo-way fixed effect modelで推定
    
    - 多期間パネル: Staggered design になっているか確認し、問題なければ @sun2021estimating (他の手法は、@roth2023s, @miller2023introductory, @de2023two などを参照) などの手法を用いて推定

- $D$ が連続変数のケースなどの一般化は可能? [@callaway2024difference]

# Reference